【裁判字號】    99,訴,219
【裁判日期】    990825
【裁判案由】    毒品危害防制條例等
【裁判全文】
臺灣宜蘭地方法院刑事判決               99年度訴字第219號
公  訴  人  臺灣宜蘭地方法院檢察署檢察官
被      告  甲○○
上列被告因毒品危害防制條例等案件，經檢察官提起公訴（99年
度偵字第1912號），本院判決如下：
    主  文
甲○○犯如附表一所示之轉讓第一級毒品罪十一罪，均為累犯，
各量處如附表一宣告刑欄所示之刑；又犯藥事法第八十三條第一
項之轉讓禁藥罪，累犯，處有期徒刑捌月，附表二編號二、編號
六所示之物沒收。應執行有期徒刑貳年陸月，附表二編號一所示
之物沒收銷燬之，附表二編號二至編號六所示之物沒收。
    事  實
一、甲○○前因施用毒品，經本院於民國96年10月26日，以96年
    度訴字第341號刑事判決判處有期徒刑1年2月，於97年11月
    19日假釋出監，於98年3月3日假釋期滿，以已執行論。
二、詎甲○○猶不知悔改，明知海洛因為毒品危害防制條例第2
    條第2項第1款所規定之第一級毒品，甲基安非他命為藥事法
    第22條第1項第1款所稱禁藥，不得轉讓，竟為下列行為：(一)
    基於轉讓第一級毒品海洛因（下稱海洛因）之犯意，於附表
    一所示時間、地點，轉讓海洛因共11次予乙○○以注射針筒
    注射施打（所指1次係以日數計算，即當日接續提供數管海
    洛因予乙○○注射施打亦僅論以1次）；(二)基於轉讓禁藥甲
    基安非他命（下稱甲基安非他命）之犯意，於99年1月間某
    日時，在宜蘭縣壯圍鄉○○路○段115巷37號住處，將甲基安
    非他命置於吸食器內燒烤後，提供予乙○○施用1次。嗣於
    99年4月28日中午12時30分許，為警持搜索票至上開住處搜
    索，扣得附表二所示之物。
三、案經宜蘭縣政府警察局宜蘭分局報請臺灣宜蘭地方法院檢察
    署檢察官偵查起訴。
    理  由
一、訊據被告甲○○於本院審理中，對於上開犯行均坦承不諱，
    並據證人乙○○於警、偵訊及本院審理中先後證述在卷。而
    宜蘭縣政府警察局宜蘭分局於99年4月28日中午12時30分許
    ，持搜索票至上開住處搜索，扣得附表二所示之物，有本院
    99年度聲搜字第133號搜索票、宜蘭縣政府警察局宜蘭分局
    搜索扣押筆錄、扣押物品目錄表等件在卷可佐。其中扣案之
    白色粉末狀物品17包、結晶狀物品15包送鑑定後，分別係海
    洛因及甲基安非他命，有交通部民用航空局航空醫務中心99
    年5月12日航藥鑑字第0993105號毒品鑑定書1紙附卷可證。
    綜上所述，本件事證明確，被告犯行堪以認定，應依法論科
    。
二、甲基安非他命雖係毒品危害防制條例第2條第2項第2款所規
    定之第二級毒品，但其亦屬於藥事法第22條第1項第1款所稱
    禁藥，而明知為禁藥而轉讓者，藥事法第83條第1項亦定有
    處罰明文。故行為人明知為禁藥即甲基安非他命而轉讓予他
    人者，除成立毒品危害防制條例第8條第2項轉讓第二級毒品
    罪外，亦構成藥事法第83條第1項轉讓禁藥罪，此係屬同一
    犯罪行為而同時有二種法律可資處罰之「法條競合」情形，
    應依「重法優於輕法」、「後法優於前法」等法理，擇一處
    斷。其中毒品危害防制條例第8條第2項轉讓第二級毒品罪之
    法定本刑為6月以上5年以下有期徒刑，得併科新台幣70萬元
    以下罰金，而93年4月21日修正後藥事法第83條第1項轉讓禁
    藥罪之法定本刑為7年以下有期徒刑，得併科新台幣5百萬元
    以下罰金。則修正後藥事法第83條第1項之罪之法定本刑，
    顯較毒品危害防制條例第8條第2項之罪之法定本刑為重，依
    前述「重法優於輕法」之法理，本件被告轉讓甲基安非他命
    之行為，自應優先適用藥事法第83條第1項規定處斷。
三、核被告就前開犯罪事實二、(一)所為，均係犯毒品危害防制條
    例第8條第1項轉讓第一級毒品罪；就前開犯罪事實二、(二)所
    為，係犯藥事法第83條第1項轉讓禁藥罪。被告於1日內，為
    解乙○○毒癮而多次提供海洛因之行為，係基於同一目的，
    利用同一機會為之，為接續犯，應論以1次轉讓海洛因犯行
    。而被告於附表一所示期間中轉讓海洛因11次犯行與轉讓甲
    基安非他命1次犯行，犯意各別，行為互殊，應予分論併罰
    。查被告前因施用毒品，經本院以96年度訴字第341號刑事
    判決判處有期徒刑1年2月，於97年11月19日假釋出監，於98
    年3月3日假釋期滿，有卷附臺灣高等法院被告前案紀錄表可
    按，其受有期徒刑之執行完畢，5年內再犯法定刑有期徒刑
    以上之上開12罪，均為累犯，均依法加重其刑。爰審酌被告
    轉讓具有成癮性之海洛因、甲基安非他命予他人施用，依其
    犯罪之動機、目的、手段、犯罪所生之損害，及犯罪後之態
    度等一切情狀，就其所犯上開各罪分別量處如主文所示之刑
    ，並定其應執行刑，以示懲儆。扣案如附表二編號一之第一
    級毒品海洛因17包（合計淨重1.501公克、驗後餘重1.499公
    克），屬查獲之毒品，依毒品危害防制條例第18條第1項前
    段沒收銷燬之；附表二編號二之甲基安非他命15包（合計淨
    重27.963公克、驗後餘重27.9628公克）屬違禁物，依刑法
    第38條第1項第1款宣告沒收；附表二編號三至編號六所示之
    物，係屬被告所有，且供其犯罪所用之物，依刑法第38條第
    1 項第2款宣告沒收。
據上論斷，應依刑事訴訟法第299條第1項前段，毒品危害防制條
例第8條第1項、第18條第1項前段，藥事法第83條第1項，刑法第
11條前段、第47條第1項、第51條第5款、第38條第1項第1款、第
2款，判決如主文。
本案經檢察官陳嘉瑜到庭執行職務
中    華    民    國    99    年    8     月    25    日
                  刑事第四庭審判長法  官  林楨森
                                  法  官  陳雪玉
                                  法  官  辜漢忠
以上正本證明與原本無異。
如不服本判決應於收受送達後十日內向本院提出上訴書狀，並應
敘述具體理由；其未敘述上述理由者，應於上訴期間屆滿後二十
日內向本院補提理由書(均須按他造當事人之人數附繕本)「切勿
逕送上級法院」。
                                  書記官  林詩綺
中    華    民    國    99    年    8     月    26    日
附表一
┌──┬───────┬─────┬───────┬────────┐
│編號│犯罪時間      │轉讓毒品  │轉讓地點      │    宣告刑      │
├──┼───────┼─────┼───────┼────────┤
│一  │98年12月底某日│海洛因    │宜蘭縣壯圍鄉壯│甲○○犯轉讓第一│
│    │時起至99年2月 │          │濱路2段115巷37│級毒品罪，累犯，│
│    │底某日時止，每│          │號            │處有期徒刑壹年貳│
│    │2週1次，共4次 │          │              │月，附表二編號一│
│    │。            │          │              │所示之物沒收銷燬│
│    │              │          │              │之，附表二編號三│
│    │              │          │              │至編號五所示之物│
│    │              │          │              │沒收。          │
│    │              │          │              ├────────┤
│    │              │          │              │甲○○犯轉讓第一│
│    │              │          │              │級毒品罪，累犯，│
│    │              │          │              │處有期徒刑壹年貳│
│    │              │          │              │月，附表二編號一│
│    │              │          │              │所示之物沒收銷燬│
│    │              │          │              │之，附表二編號三│
│    │              │          │              │至編號五所示之物│
│    │              │          │              │沒收。          │
│    │              │          │              ├────────┤
│    │              │          │              │甲○○犯轉讓第一│
│    │              │          │              │級毒品罪，累犯，│
│    │              │          │              │處有期徒刑壹年貳│
│    │              │          │              │月，附表二編號一│
│    │              │          │              │所示之物沒收銷燬│
│    │              │          │              │之，附表二編號三│
│    │              │          │              │至編號五所示之物│
│    │              │          │              │沒收。          │
│    │              │          │              ├────────┤
│    │              │          │              │甲○○犯轉讓第一│
│    │              │          │              │級毒品罪，累犯，│
│    │              │          │              │處有期徒刑壹年貳│
│    │              │          │              │月，附表二編號一│
│    │              │          │              │所示之物沒收銷燬│
│    │              │          │              │之，附表二編號三│
│    │              │          │              │至編號五所示之物│
│    │              │          │              │沒收。          │
├──┼───────┼─────┼───────┼────────┤
│二  │99年2月底某日 │海洛因    │宜蘭縣壯圍鄉壯│甲○○犯轉讓第一│
│    │時起至99年4月 │          │濱路2段115巷37│級毒品罪，累犯，│
│    │24日晚間某時，│          │號            │處有期徒刑壹年貳│
│    │每週1次，共7次│          │              │月，附表二編號一│
│    │。            │          │              │所示之物沒收銷燬│
│    │              │          │              │之，附表二編號三│
│    │              │          │              │至編號五所示之物│
│    │              │          │              │沒收。          │
│    │              │          │              ├────────┤
│    │              │          │              │甲○○犯轉讓第一│
│    │              │          │              │級毒品罪，累犯，│
│    │              │          │              │處有期徒刑壹年貳│
│    │              │          │              │月，附表二編號一│
│    │              │          │              │所示之物沒收銷燬│
│    │              │          │              │之，附表二編號三│
│    │              │          │              │至編號五所示之物│
│    │              │          │              │沒收。          │
│    │              │          │              ├────────┤
│    │              │          │              │甲○○犯轉讓第一│
│    │              │          │              │級毒品罪，累犯，│
│    │              │          │              │處有期徒刑壹年貳│
│    │              │          │              │月，附表二編號一│
│    │              │          │              │所示之物沒收銷燬│
│    │              │          │              │之，附表二編號三│
│    │              │          │              │至編號五所示之物│
│    │              │          │              │沒收。          │
│    │              │          │              ├────────┤
│    │              │          │              │甲○○犯轉讓第一│
│    │              │          │              │級毒品罪，累犯，│
│    │              │          │              │處有期徒刑壹年貳│
│    │              │          │              │月，附表二編號一│
│    │              │          │              │所示之物沒收銷燬│
│    │              │          │              │之，附表二編號三│
│    │              │          │              │至編號五所示之物│
│    │              │          │              │沒收。          │
│    │              │          │              ├────────┤
│    │              │          │              │甲○○犯轉讓第一│
│    │              │          │              │級毒品罪，累犯，│
│    │              │          │              │處有期徒刑壹年貳│
│    │              │          │              │月，附表二編號一│
│    │              │          │              │所示之物沒收銷燬│
│    │              │          │              │之，附表二編號三│
│    │              │          │              │至編號五所示之物│
│    │              │          │              │沒收。          │
│    │              │          │              ├────────┤
│    │              │          │              │甲○○犯轉讓第一│
│    │              │          │              │級毒品罪，累犯，│
│    │              │          │              │處有期徒刑壹年貳│
│    │              │          │              │月，附表二編號一│
│    │              │          │              │所示之物沒收銷燬│
│    │              │          │              │之，附表二編號三│
│    │              │          │              │至編號五所示之物│
│    │              │          │              │沒收。          │
│    │              │          │              ├────────┤
│    │              │          │              │甲○○犯轉讓第一│
│    │              │          │              │級毒品罪，累犯，│
│    │              │          │              │處有期徒刑壹年貳│
│    │              │          │              │月，附表二編號一│
│    │              │          │              │所示之物沒收銷燬│
│    │              │          │              │之，附表二編號三│
│    │              │          │              │至編號五所示之物│
│    │              │          │              │沒收。          │
└──┴───────┴─────┴───────┴────────┘
附表二
┌──┬────────────────────────┐
│編號│      應  沒  收  之  物                        │
├──┼────────────────────────┤
│一  │第一級毒品海洛因拾柒包（合計淨重壹點伍零壹公克、│
│    │驗後餘重壹點肆玖玖公克）                        │
├──┼────────────────────────┤
│二  │禁藥甲基安非他命拾伍包（合計淨重貳拾柒點玖陸公│
│    │克、驗後餘重貳拾柒點玖陸貳捌公克）              │
├──┼────────────────────────┤
│三  │注射針筒柒拾陸支                                │
├──┼────────────────────────┤
│四  │注射水壹組                                      │
├──┼────────────────────────┤
│五  │橡皮管貳支                                      │
├──┼────────────────────────┤
│六  │吸食器壹組                                      │
└──┴────────────────────────┘
附錄本案論罪科刑法條：
毒品危害防制條例第8條第1項
轉讓第一級毒品者，處1年以上7年以下有期徒刑，得併科新臺幣
1百萬元以下罰金。
藥事法第83條第1項
明知為偽藥或禁藥，而販賣、供應、調劑、運送、寄藏、牙保、
轉讓或意圖販賣而陳列者，處7年以下有期徒刑，得併科新臺幣5
百萬元以下罰金。

司法院資訊處製作；財團法人民間司法改革基金會備份。
